【裁判字號】    98,訴,57
【裁判日期】    980121
【裁判案由】    違反毒品危害防制條例
【裁判全文】
臺灣彰化地方法院刑事判決                98年度訴字第57號
公  訴  人  臺灣彰化地方法院檢察署檢察官
被      告  甲○○
                    （另案在臺灣彰化監獄執行中）
上列被告因違反毒品危害防制條例案件，經檢察官提起公訴（97
年度毒偵字第4287號），本院合議庭裁定由受命法官獨任進行簡
式審判程序，茲判決如下：
    主  文
甲○○施用第一級毒品，累犯，處有期徒刑拾月。
    犯罪事實
一、甲○○曾於民國95年間因連續施用第1 級毒品、施用第2 級
    毒品案件，經本院以95年度訴字第349 號刑事判決各判處有
    期徒刑8 月、5 月，應執行有期徒刑1 年確定；復於96年間
    因詐欺案件，經本院以96年度易字第130 號刑事判決判處有
    期徒刑3 月確定；又於96年間因施用第1 級毒品案件，經本
    院以96年度訴字第237 號刑事判決判處有期徒刑10月確定後
    ，經移送入監接續執行，並經依中華民國96年罪犯減刑條例
    聲請本院以96年度聲減字第2168號裁定就上揭案件各減為有
    期徒刑4 月、2 月又15日、1 月又15日、5 月，並定應執行
    有期徒刑11月確定，並於96年7 月16日因縮刑期滿執行完畢
    。其前於94年間因施用毒品案件，經本院以94年度毒聲字第
    207 號裁定送勒戒處所觀察、勒戒後，認無繼續施用毒品之
    傾向，於94年5 月10日觀察、勒戒執行完畢釋放，經臺灣彰
    化地方法院檢察署檢察官以94年度毒偵字第1586、2325號為
    不起訴處分確定。詎其不知悔改，明知海洛因業經公告為毒
    品危害防制條例第2 條第2 項第1 款所列管之第1 級毒品，
    不得非法持有、施用，於前揭觀察、勒戒執行完畢釋放後5
    年內，復基於施用第1 級毒品海洛因之犯意，於97年10月9
    日晚上11時30分，在其位於彰化縣員林鎮○○路○段332 巷
    9 弄2 之1 號住處內，將海洛因摻水以注射針筒注入體內之
    方式，施用第1 級毒品海洛因1 次。另警方於97年10月10日
    因其另案毒品案件拘提逮捕時，其先於97年10月10日下午6
    時40分，於有偵查犯罪權限之公務員尚未發覺其上揭施用海
    洛因犯行前，主動向該管公務員即警員自首其上揭施用海洛
    因犯行而接受裁判，因而查獲，且於97年10月10日晚上7 時
    32分採尿送驗後，始知上情。
二、案經彰化縣警察局員林分局報請臺灣彰化地方法院檢察署檢
    察官偵查起訴。
    理  由
一、本案被告甲○○所犯係死刑、無期徒刑、最輕本刑為3 年以
    上有期徒刑以外之罪，其於準備程序就前揭被訴事實為有罪
    之陳述，經受命法官告知簡式審判程序之旨，並聽取其與公
    訴人之意見後，本院認無不得或不宜改依簡式審判程序進行
    之處，爰依刑事訴訟法第273 條之1 第1 項、第284 條之1
    ，裁定本案由受命法官獨任進行簡式審判程序，合先敘明。
二、訊據被告對其於上揭時、地，施用第1 級毒品海洛因1 次之
    事實，於本院審理時坦承不諱（參見本院98年1月14日審判
    筆錄）。另查：
  (一)被告係於97年10月10日晚上7 時32分，經警方採集被告尿液
    送驗結果，呈嗎啡陽性反應，此有詮昕科技股份有限公司97
    年10月22日報告編號7A160134號濫用藥物尿液檢驗報告及委
    託檢驗尿液代號與真實姓名對照認證單、列管毒品人口尿液
    檢體採集送驗紀錄表各1 份（參見警卷第3 頁至第5 頁）附
    卷可參，足見被告確有施用第1 級毒品海洛因之事實，應可
    認定。
  (二)按海洛因施用入人體後水解還原成嗎啡，再循嗎啡之代謝方
    式排出體外，業據行政院衛生署藥物食品檢驗局73藥檢壹字
    第030221號函說明綦詳，且依醫學臨床實驗及根據英國藥學
    會出版Isolation and Indentification of Drugs一書第2
    版載明：口服或注射海洛因後可快速吸收，並於血液中迅速
    代謝成6 —乙醯嗎啡，然後轉變成嗎啡；再毒品施用後於尿
    液、血液中可檢出之最大時限，與施用劑量、施用頻率、施
    用方式、施用者飲水量之多寡、個人體質、檢體收集時間點
    及所用檢測方法之靈敏度等因素有關，因個案而異，一般於
    尿液中可檢出之最大時限，古柯鹼為施用後1 至4 天、海洛
    因為2 至4 天、嗎啡為2 至4 天、大麻為1 至10天、安非他
    命為1 至4 天、甲基安非他命為1 至5 天、MDMA為1 至4 天
    、MDA 為1 至4 天、Ketamine為2 至4 天等語，業經行政院
    衛生署管制藥品管理局92年7 月23日管檢字第0920005609號
    函載明明確。是依上開說明，佐以被告前揭尿液檢驗報告，
    被告自白於前揭時間，有施用第1 級毒品海洛因1 次等語，
    核與前揭事證相符，應堪採信。
  (三)另犯毒品危害防制條例第10條施用第1 級毒品之罪者，檢察
    官應先將被告送勒戒處所觀察、勒戒，經觀察、勒戒後，認
    無繼續施用毒品傾向者，應由檢察官為不起訴之處分，且經
    觀察、勒戒執行完畢釋放後，5 年內再犯第10條之罪，檢察
    官應依一般刑事訴訟程序予以起訴論罪科刑，此觀諸毒品危
    害防制條例第20條第1 項、第2 項、第23條第2 項前段規定
    自明。經查，被告前於94年間因施用毒品案件，經本院以94
    年度毒聲字第207 號裁定送勒戒處所觀察、勒戒後，認無繼
    續施用毒品之傾向，於94年5 月10日觀察、勒戒執行完畢釋
    放，經臺灣彰化地方法院檢察署檢察官以94年度毒偵字第15
    86、2325號為不起訴處分確定等情之事實，此有臺灣高等法
    院被告前案紀錄表、臺灣彰化地方法院檢察署刑案資料查註
    紀錄表各1 份附卷可參。被告前既曾因施用毒品案件，經觀
    察、勒戒後，復於前開觀察、勒戒執行完畢釋放後5 年內，
    再犯本案施用毒品罪，依毒品危害防制條例第23條第2 項之
    規定，屬應依法論罪科刑之行為，依前開說明，本案被告上
    開所為，係於94年5 月10日觀察、勒戒執行完畢釋放後5 年
    內，再犯毒品危害防制條例第10條第1 項施用第1 級毒品罪
    ，本案事證明確，被告上開犯行洵堪認定。
三、按海洛因為毒品危害防制條例第2 條第2 項第1 款所明定之
    第1 級毒品。核被告所為，係犯同條例第10條第1 項之施用
    第1 級毒品罪。被告持有第1 級毒品進而施用，持有之低度
    行為為施用之高度行為所吸收，不另論持有毒品之罪。另查
    ，被告曾於95年間因連續施用第1 級毒品、施用第2 級毒品
    案件，經本院以95年度訴字第349 號刑事判決各判處有期徒
    刑8 月、5 月，應執行有期徒刑1 年確定；復於96年間因詐
    欺案件，經本院以96年度易字第130 號刑事判決判處有期徒
    刑3 月確定；又於96年間因施用第1 級毒品案件，經本院以
    96年度訴字第237 號刑事判決判處有期徒刑10月確定後，經
    移送入監接續執行，並經依中華民國96年罪犯減刑條例聲請
    本院以96年度聲減字第2168號裁定就上揭案件各減為有期徒
    刑4 月、2 月又15日、1 月又15日、5 月，並定應執行有期
    徒刑11月確定，並於96年7 月16日因縮刑期滿執行完畢等情
    ，此有臺灣高等法院被告前案紀錄表、臺灣彰化地方法院檢
    察署刑案資料查註紀錄表各1 份存卷可考，其於5 年內故意
    再犯本案有期徒刑以上之罪，應依刑法第47條第1 項之規定
    ，論以累犯，並加重其刑。按犯人在犯罪未發覺之前，向檢
    察官或司法警察官告知其犯罪，而不逃避接受裁判，即與刑
    法第62條規定自首之條件相符，不以言明自首並願受裁判為
    必要，又該條所謂未發覺之罪，固非以有偵查犯罪權之機關
    或人員確知其人犯罪無誤為必要，而對於其發生嫌疑時，即
    得謂為已發覺；但此項對犯人之嫌疑，仍須有確切之根據得
    為合理之可疑者，始足當之，若單純主觀上之懷疑，要不得
    謂已發生嫌疑（最高法院85年度臺上字第4908號判決要旨參
    照）。被告於有偵查犯罪權限之公務員尚未發覺其上揭施用
    海洛因犯行前，主動向該管公務員即員警自首其施用前開海
    洛因犯行而接受裁判乙情，此有被告警詢筆錄1 份附卷可參
    ，爰依刑法第62條前段規定減輕其刑，並依法先加後減之。
    爰審酌被告前因施用毒品案件，經觀察、勒戒執行完畢釋放
    後，且甫經中華民國96年罪犯減刑條例減刑出監，仍未能徹
    底戒絕毒品，復犯本案施用毒品罪，顯見其無戒毒悔改之意
    ，惟念其施用毒品乃自戕一己之身體健康，尚未對他人造成
    危害，且犯後已坦承犯行，態度良好等一切情狀，量處如主
    文所示之刑。
據上論斷，應依刑事訴訟法第273 條之1 第1 項、第299 條第1
項前段，毒品危害防制條例第10條第1 項，刑法第11條前段、第
47條第1 項、第62條前段，判決如主文。
本案經檢察官謝雨青到庭執行職務。
中    華    民    國    98    年    1     月    21    日
                       刑事第八庭     法  官  唐中興
以上證明與原本無異。
如不服本判決應於收受判決後10日內向本院提出上訴書狀，並應
敘述具體理由；其未敘述上訴理由者，應於上訴期間屆滿後20日
內向本院補提理由書（均須按他造當事人之人數附繕本）「切勿
逕送上級法院」。
中    華    民    國    98    年    1     月    21    日
                                      書記官  吳政
【附錄本案判決論罪科刑法條全文】：
毒品危害防制條例第10條
施用第1級毒品者，處6月以上5年以下有期徒刑。
施用第2級毒品者，處3年以下有期徒刑。


司法院資訊處製作；財團法人民間司法改革基金會備份。
